臺灣高等法院高雄分院民事判決
                                  110年度保險上易字第3號
上  訴  人  李南璋
            陳秀禎
            李育昇
            李美慧
上四人共同
訴訟代理人  林福容律師
被上訴人    國泰世紀產物保險股份有限公司

法定代理人  蔡鎮球
訴訟代理人  鄭世彬
            鄭安雄
上列當事人間請求給付保險金事件，上訴人對於中華民國110年3
月11日臺灣屏東地方法院108年度保險字第4號第一審判決提起上
訴，本院於111年1月19日言詞辯論終結，判決如下：
    主      文
上訴駁回。
第二審訴訟費用由上訴人負擔。
    事實及理由
一、上訴人主張：上訴人李南璋獨資經營祥興素食店，並於民國
    106 年9 月29日向被上訴人投保業主補償責任保險，保險期
    間自106 年9 月28日起至107 年9 月28日止，約定祥興素食
    店之受僱人因執行職務期間遭受意外事故而致死亡，且祥興
    素食店受補償之請求時，被上訴人應依「意外事故補償規則
    」所定內容，補償依勞動基準法所定有權請求職災補償之權
    利人新臺幣（下同）100 萬元（下稱系爭保險契約）。又訴
    外人李正財為上訴人陳秀禎之夫，上訴人李南璋、李育昇、
    李美慧之父，受僱於祥興素食店，並於107 年7 月26日上午
    8 時許，受指派外出購買食材，惟於翌（27）日經發現意外
    身故於屏東縣屏東市金城街土地公廟旁農田內。李正財為祥
    興素食店之員工，因執行職務而死亡，祥興素食店自應負勞
    動基準法所定職業災害補償責任，嗣上訴人陳秀禎、李育昇
    、李美慧向上訴人李南璋為請求，上訴人李南璋即向被上訴
    人申請理賠，詎被上訴人以李正財並非意外事故而死亡，拒
    絕理賠，爰依保險契約及保險法第94條第2 項規定，請求被
    上訴人給付保險金100 萬元，並聲明：㈠被上訴人應給付上
    訴人100 萬元，及自起訴狀繕本送達翌日起至清償日止，按
    週年利率百分之10計算之利息。㈡願供擔保，請准宣告假執
    行。
二、被上訴人則以：祥興素食店確向其投保責任保險，惟祥興素
    食店並未經認定有補償責任確定，被上訴人自無理賠義務。
    又被上訴人並不爭執李正財係祥興素食店之員工，及其係因
    執行職務而死亡，惟李正財經臺灣屏東地方檢察署（下稱屏
    東地檢署）檢察官會同法醫相驗結果，認李正財係因糖尿病
    死亡，非因意外事故死亡，故非屬系爭責任保險契約理賠範
    圍等語置辯。
三、原審為上訴人全部敗訴之判決，上訴人不服，提起上訴，聲
    明：㈠原判決廢棄；㈡被上訴人應給付上訴人100 萬元，及自
    起訴狀繕本送達翌日起至清償日止，按週年利率百分之10計
    算之利息。被上訴人則聲明：上訴駁回。
四、兩造不爭執事項（見本院卷第109-110頁）
　㈠上訴人李南璋獨資經營祥興素食店，其於106 年9 月29日以
    己為被保險人向被上訴人投保「業主補償契約責任保險」，
    保險期間自106 年9 月28日起至107 年9 月28日止，約定在
    保險期間內，祥興素食店因其受僱人於執行職務期間遭受意
    外事故而致死亡，且祥興素食店受補償請求時，被上訴人應
    依「意外事故補償規則」所定內容，補償被保險人依勞動基
    準法所定有權請求職災補償之權利人100 萬元。依「意外事
    故補償規則」第2 條第1 項、第5 條等約定，祥興素食店之
    員工自意外事故發生之日起180 天內死亡者，祥興素食店按
    「員工補償金核定標準表」給付依民法或勞動基準法之規定
    有權請求損害賠償及職災補償之權利人全體共同領取或由權
    利人全體出具委託書授權特定人代為受領補償金。
　㈡訴外人李正財為上訴人陳秀禎之夫，上訴人李南璋、李育昇
    、李美慧之父，其於107 年7 月26日上午8 時許，受祥興素
    食店指派外出購買食材，嗣於翌（27）日遭發現陳屍於屏東
    縣屏東市金城街土地公廟旁農田內，經屏東地檢署檢察官會
    同法醫相驗結果，認其死因為糖尿病及併發症。嗣祥興素食
    店依系爭保險契約第3條之約定向被上訴人申請理賠，經被
    上訴人以李正財非意外事故死亡為由拒絕理賠。上訴人迄至
    言詞辯論終結時，就李正財之職災補償，尚未取得對上訴人
    李南璋即祥興素食店之勝訴確定判決，或有其他與確定勝訴
    判決具有同一效力之情形。
  ㈢倘認上訴人依系爭保險契約第3 條請求被上訴人給付一般意
    外事故補償金為有理由，則依系爭保險契約投保計畫書保障
    項目，被上訴人應給付上訴人100 萬元，即應給付上訴人各
    25萬元。
  ㈣李正財自105年9月起即因糖尿病而規則在梁宏志診所診治，
    最後一次就醫為107年7月23日，於該診所診治期間並有診斷
    高血壓、高血脂症、憂鬱症、睡眠障礙。另李正財於107年6
    月29日前往民眾醫院就診，經診治患有血管性失智症、第二
    型糖尿病、高血壓性慢性腎臟病伴有第一至第四期慢性腎病
    或未明示慢性腎病等病症。
五、上訴人依保險法第94條第2 項、系爭保險契約第3 條等規定
    ，請求被上訴人請求給付保險金，有無理由部分：
  ㈠按保險法第94條第2 項規定，被保險人對第三人應負損失賠
    償責任確定時，第三人得在保險金額範圍內，依其應得之比
    例，直接向保險人請求給付賠償金額，係第三人直接向責任
    保險人請求給付賠償金額之規定。考其立法理由係為維護受
    害第三人之權利，並確保保險人之給付義務，爰增定第2 項
    ，在被保險人對第三人應付損失賠償責任確定後，受害第三
    人得直接向保險人請求賠償。本項規定雖賦予第三人直接請
    求權，但本質上不得增加保險人保險契約外之額外責任或訴
    訟程序之額外負擔。所謂「被保險人對第三人應負損失賠償
    責任確定」係指第三人向被保險人起訴請求損害賠償，經法
    院判決勝訴確定或其他與勝訴確定判決具有同一效力之情形
    （下稱取得民事勝訴確定判決等）而言，而非謂第三人得與
    保險人進行訴訟，由非事故當事人之保險人，就其未必了解
    之事故狀況進行訴訟，增加其額外訴訟之負擔，以確認被保
    險人應負擔之賠償責任。是倘第三人未向被保險人請求損害
    賠償，取得民事勝訴確定判決等，自不得直接向保險人請求
    給付賠償金（最高法院107 年度台上字第68號判決意旨參照
    ）。
  ㈡上訴人主張保險法第94條第2 項規定賦予上訴人直接向被上
    訴人請求之權利，且可透過本件訴訟確定上訴人李南璋負損
    失賠償責任，非謂上訴人須先取得對上訴人李南璋之確定判
    決，始得向被上訴人為請求，況兩造並不爭執李正財為執行
    職務中死亡，上訴人李南璋亦不爭執對李正財之死亡負有職
    災補償責任，其職災補償金額係按薪資計算之固定金額，亦
    已逾系爭保險契約之保險理賠金100 萬元，此部分均屬確定
    ，兩造並同意以上訴人與李南璋即祥興素食店協調，並通知
    被上訴人表示意見作成紀錄方式來確定上訴人對祥興素食店
    之責任確定，倘要求上訴人必須先提起訴訟請求上訴人李南
    璋為職災補償，實屬多此一舉云云。惟，
  ⒈上訴人就李正財死亡所得請求之職災補償，並未獲得對上訴
    人李南璋之確定勝訴判決或有其他與勝訴確定判決具有同一
    效力之情形，為兩造所不爭執，李南璋即祥興素食店雖不爭
    執其對李正財之死亡負有職災補償責任，並曾於110年10月1
    8日在其他繼承人及被上訴人與會下，作成祥興素食店負責
    人李南璋會向李正財之繼承人履行100萬元之補償承諾，有
    該日會議紀錄附卷可參（見本院卷第126-127頁），惟該紀
    錄容與取得民事勝訴確定判決等效力有別，且該日上訴人李
    美慧、李育昇及被上訴人與會之代理人並未併提出經合法委
    任之證明，決議僅重申李南璋個人之承諾意見而未達成合意
    ，且李南璋即祥興素食店承諾之金額是否與其依法應負補償
    責任範圍相當等均尚有疑義，凡此均尚難認已屬合於「被保
    險人對第三人應負損失賠償責任確定」之要件，則依上開說
    明，上訴人逕向被上訴人為本件之請求，仍與保險法第94條
    第2 項規範之要件不符，故上訴人主張要求上訴人應另向李
    南璋即祥興素食店提起訴訟請求職災補償確定為無必要一節
    ，並不足採。
  ⒉依上，上訴人對上訴人李南璋就李正財之死亡所得請求之職
    災補償，既未經法院判決勝訴確定或有其他與勝訴確定判決
    具有同一效力之情形，則上訴人依保險法第94條第2 項規定
    ，請求被上訴人為理賠，於法自屬無據。
  ㈢又上訴人依保險法第94條第2 項對被上訴人為請求，既屬無
    據，則李正財之死亡是否因意外身故而合於系爭保險契約之
    理賠範圍，即無審究之必要。
六、綜上所述，本件上訴人依上訴人李南璋與被上訴人間之保險
    契約及保險法第94條第2 項規定，請求被上訴人給付其等10
    0 萬元，及自起訴狀繕本送達翌日起至清償日止，按週年利
    率百分之10計算之利息，非有理由，應予駁回。原審為上訴
    人敗訴之判決，尚無違誤，上訴人指摘原判決不當，求為廢
    棄改判，並無理由，應予駁回其上訴。
七、本件事證已臻明確，兩造其餘攻擊防禦方法及所提事證，經
    本院審酌後，認與判決結果尚不生影響，無逐一論述之必要
    ，附此敘明。
八、據上論結，本件上訴為無理由，爰判決如主文。
中　　華　　民　　國　　111 　年　　2 　　月　　16　　日
                            民事第四庭
                                審判長法  官  甯  馨
　　　　　　　　　　　　　　　　　　　法  官  何悅芳
　　　　　　　　　　　　　　　　　　　法  官  林雅莉
以上正本證明與原本無異。
本件不得上訴。
中　　華　　民　　國　　111 　年　　2 　　月　　16　　日
                                      書記官  陳雅芳